臺灣高等法院刑事判決
109年度上訴字第2791號
上  訴  人  
即  被  告  林庭瑋



指定辯護人  簡大為律師
(義辯)              
上列上訴人因毒品危害防制條例案件，不服臺灣臺北地方法院10
9年度訴字第64號，中華民國109年5月25日第一審判決（起訴案
號：臺灣臺北地方檢察署108年度偵續字第468號），提起上訴，
本院判決如下：
    主  文
原判決關於林庭瑋部分撤銷。
林庭瑋共同販賣第二級毒品未遂，處有期徒刑壹年拾月。扣案SA
MSUNG廠牌之行動電話（含門號○○○○○○○○○○號SIM 卡壹枚）壹具
沒收。
    犯罪事實
一、林庭瑋明知甲基安非他命屬毒品危害防制條例第2條第2項第
    2款所規定之第二級毒品，不得持有及販賣，竟與劉庭彰（
    原審判決後上訴本院，嗣後撤回上訴而確定）共同基於販賣
    第二級毒品甲基安非他命以營利之犯意聯絡，先透過網路之
    UT聊天室詢問並無購買毒品真意之網路巡邏員警曾子祐有無
    施用毒品，再於民國108年7月24日以所持SAMSUNG廠牌行動
    電話（含門號0000000000號之SIM卡1枚）以「瑋瑋欸」之匿
    名利用通訊軟體LINE帳號向該員警表示自己沒有毒品，但可
    透過朋友拿等語，旋以臉書通訊與劉庭彰聯絡，劉庭彰即以
    所持REDMI廠牌行動電話（含門號0000000000號之SIM卡1枚
    ）內之通訊軟體臉書回覆可用1700元賣1小包甲基安非他命
    ，且可將甲基安非他命帶至交易地點交付。林庭瑋即用LINE
    向該員警表示毒品總價為1,700元，並約定在臺北市○○區○○○
    路0段00號前交易。嗣同日下午1時許，林庭瑋、劉庭彰及喬
    裝員警抵達臺北市○○區○○○路0段00號前，由劉庭彰將欲出售
    之甲基安非他命1包（淨重約0.33公克）置於花圃內，並向
    喬裝員警示意毒品所在位置，2人並向喬裝員警收取價金，
    而為警當場查獲而未遂，並在花圃內扣得上開甲基安非他命
    1包及林庭瑋、劉庭彰使用聯絡販毒之用之上揭門號行動電
    話各1具。
二、案經臺北市政府警察局松山分局移請臺灣臺北地方檢察署檢
    察官偵查起訴。
    理  由
壹、證據能力
    按被告以外之人於審判外之言詞或書面陳述，除法律有規定
    者外，不得作為證據。惟按被告以外之人，於審判外之陳述
    ，雖不符刑事訴訟法第159 條之1 至第159 條之4 之規定，
    而經當事人於審判程序同意作為證據，法院審酌該言詞陳述
    或書面陳述作成時之情況，認為適當者亦得為證據。刑事訴
    訟法第159 條之5 第1 項定有明文。本案所涉被告以外之人
    於審判外所為之陳述及所製作之文書，檢察官、被告林庭瑋
    及其辯護人於上訴狀及本院審判期日中，均未爭執其證據能
    力，且本院審酌結果，認該證據資料製作時之情況，尚無違
    法不當及證明力明顯過低之瑕疵，以之作為證據應屬適當，
    依上開規定，認該等供述證據均具證據能力。又卷內之文書
    證據，亦無刑事訴訟法第159條之4 之顯有不可信之情況與
    不得作為證據之情形，本院審酌上開證據資料製作時之情況
    ，尚無違法不當及證明力明顯過低之瑕疵，亦認為以之作為
    證據應屬適當，是依刑事訴訟法第159 條至第159 條之5 規
    定，所引用之卷證所有證據，如下揭所示均有證據能力，合
    先敘明。
貳、認定犯罪事實所憑之證據及理由
一、訊據被告林庭瑋雖坦承上揭犯罪事實（見原審卷第321、322
    、508頁），惟辯稱係基於幫助同案被告劉庭彰販賣毒品之
    犯意，應為幫助犯，而非共同正犯云云，惟查，上揭事實，
    有同案被告劉庭彰、證人曾子祐之證述在卷（見108年度偵
    續字第468號卷第67至69頁），並有扣押物品目錄表、扣押
    物品照片、通訊軟體臉書及LINE對話截圖、交通部民用航空
    局航空醫務中心毒品鑑定書在卷可稽（見偵字卷第20、22、
    24、29頁反面至33頁、原審卷第364頁）。
二、次查買賣毒品係我國所禁止之犯罪行為，此為國人所知悉，
    而我國查緝販賣毒品執法甚嚴，販賣第二級毒品之法定刑為
    七年以上有期徒刑之重刑，且毒品屬量微價高之物，販賣者
    皆有暴利可圖，茍非意圖販賣營利，一般人焉有可能甘冒重
    度刑責而販賣毒品？又販賣毒品既係違法行為，當非可公然
    為之，亦無公定價格，且容易分裝並增減份量，而每次買賣
    之價量，可能隨時依雙方關係深淺、資力、需求量及對行情
    之認知、來源是否充裕、查緝是否嚴謹、購買者被查獲時供
    述購買對象之可能風險之評估等情形，而異其標準，非可一
    概而論，除被告坦承犯行或價量俱臻明確外，委難察得實情
    ，然販賣之人從價差、量差或品質差中牟利之方式雖異，其
    意圖營利之販賣行為則同一。本件被告林庭瑋自承同案被告
    劉庭彰有欠伊錢，且有毒品，欲販毒之後向被告劉庭彰拿取
    販毒所得等語（見偵字卷第10頁背面、第56頁背面），堪認
    被告林庭瑋為上揭犯行，係為牟利而有營利意圖甚明。
三、另按行為人雖係出於幫助他人犯罪之意思而作為，但所從事
    者，若屬犯罪構成要件以內之行為，應論以共同正犯，並非
    單純之幫助犯；以販賣之行為概念言，乃包含交易內容之接
    洽、約定及買賣標的物之交付與價金之收取，無論參與其中
    任何部分，皆屬於構成該販賣要件以內之行為（最高法院99
    年台上字第5878號判決意旨參照）。查被告林庭瑋係主動接
    洽員警詢問是否購買毒品，並聯絡被告劉庭彰以取得毒品，
    及與喬裝員警達成1小包甲基安非他命1700元之交易價格，
    又向喬裝員警收取毒品價金，所為行為已屬毒品交易之構成
    要件行為，依前揭見解，應論以共同正犯，是被告所辯，尚
    難憑採。　
四、綜上，本案事證已臻明確，被告前揭犯行堪以認定，應依法
    論罪科刑。
參、論罪
一、按行為後法律有變更者，適用行為時之法律。但行為後之法
    律有利於行為人者，適用最有利於行為人之法律，刑法第2
    條第1項定有明文。經查：被告行為後，毒品危害防制條例
    第4條於109年1月15日經總統公布修正，並於同年7月15日施
    行，而109年7月15日修正施行前毒品危害防制條例第4條第2
    項係規定：「製造、運輸、販賣第二級毒品者，處無期徒刑
    或7年以上有期徒刑，得併科1千萬元以下罰金。」；109年7
    月15日修正施行後毒品危害防制條例第4條第2項則規定：「
    製造、運輸、販賣第二級毒品者，處無期徒刑或10年以上有
    期徒刑，得併科1千5百萬元以下罰金。」。修正前毒品危害
    防制條例第17條第2項規定：「犯第4條至第8條之罪於偵查
    及審判中均自白者，減輕其刑。」修正後則規定：「犯第4
    條至第8條之罪於偵查及歷次審判中均自白者，減輕其刑。
    」經比較新舊法規定，修正後之毒品危害防制條例第4條第2
    項提高刑度，又修正後危害防制條例第17條第2項已限縮於
    「偵查及『歷次』審判中均自白者」始有減輕其刑之適用，是
    被告行為後之法律並未較有利，依刑法第2條第1項前段規定
    ，自應適用行為時即109年7月15日修正施行前毒品危害防制
    條例第4條第2項、第17條第2項之規定處罰。
二、按刑事偵查技術上所謂之「釣魚」，係指對於原已犯罪或具
    有犯罪故意之人，以設計引誘之方式，迎合其要求，使其暴
    露犯罪事證，再加以逮捕或偵辦者而言；則行為人如原即有
    販賣毒品營利之犯意，雖因經警設計誘捕，致實際上不能完
    成毒品交易，然因其原即具有販賣毒品之意思，客觀上又已
    著手於販賣行為，仍應論以販賣毒品未遂罪（最高法院102
    年度台上字第3427號刑事判決意旨參照）。查被告林庭瑋基
    於販賣營利之犯意而著手販賣之犯行，且其犯意並非經由警
    員造意，故仍該當販賣毒品罪。惟因員警並無購買毒品之真
    意，故本次犯行自僅成立未遂犯。故核被告林庭瑋所為係犯
    修正前毒品危害防制條例第4條第2項、同條例第6項販賣第
    二級毒品未遂罪。被告林庭瑋間就上揭犯罪事實，與同案被
    告劉庭彰有犯意聯絡及行為分擔，應論以共同正犯。檢察官
    雖起訴被告為幫助犯，惟被告應構成共同正犯業如前述，惟
    共同正犯與幫助犯，僅係犯罪形態與得否減刑有所差異，其
    適用之基本法條及所犯罪名並無不同，僅行為態樣有正犯、
    從犯之分，無庸引用刑事訴訟法第300條變更檢察官起訴之
    法條，附此敘明。
三、按修正前毒品危害防制條例第17條第2項規定：「犯第4條至
    第8條之罪於偵查及審判中均自白者，減輕其刑」，而所謂
    於偵查及審判中自白，係指被告對於自己所為具備構成犯罪
    要件之事實向職司偵查、審判之公務員坦白陳述而言。經查
    ，被告林庭瑋於警詢、檢察官偵訊、原審及本院審理中分別
    自白上揭犯罪事實（見偵字卷第10至11頁反面、56至57頁、
    原審卷第321、322、508頁、本院卷第249頁），自應適用上
    開規定減輕其刑。至於被告林庭瑋雖主張自己為幫助販賣，
    然其就上揭接洽聯繫毒品交易而販賣第二級毒品之事實始終
    坦承不諱，不影響本案販賣毒品犯行為自白之認定，附此敘
    明。又被告已著手販賣第二級毒品而未遂，為未遂犯，應依
    刑法第25條第2項規定，按既遂犯之刑減輕之，並依法遞減
    之。
肆、撤銷原判決之理由
　　原審因予論罪科刑，固非無見。惟按有罪之判決書，應於理
    由內記載科刑時就刑法第57條規定事項所審酌之情形。刑事
    訴訟法第310條第3款定有明文。原判決雖量處被告林庭瑋有
    期徒刑1年10月，然並未載明科刑時應審酌之事項（僅記載
    減輕刑度事由），難謂理由完備，顯有未恰。又原判決第1
    頁第28行誤載最初與喬裝員警聯絡之人為被告「劉庭彰」，
    及沒收部分誤載「被告劉庭彰所持用搭配門號0000000000號
    之SAMSUNG廠牌行動電話1具（含門號SIM卡1枚）、被告林庭
    瑋所持用搭配門號0000000000號之REDMI廠牌行動電話1具（
    含門號SIM卡1枚）」，而將被告2人持用之行動電話型號記
    載相反，均非允洽。被告上訴雖以：本件應論幫助犯，非共
    同正犯，並請求從輕量刑云云。查本件被告應論以共同正犯
    理由業如前述，又被告經2次減刑事由後，已難認刑度過重
    ，是被告上訴並無理由，惟原審判決既有上述違法及不當之
    處，自應由本院撤銷改判。
伍、量刑及沒收
一、爰以行為人責任為基礎，審酌被告為圖個人私利而與同案被
    告劉庭彰透過網路向不特定人共同販賣毒品，嚴重危害社會
    治安及國民健康，所為誠屬不該，惟其販賣對象僅只一人，
    且數量僅0.33公克，又本件係員警喬裝買家，實則未販毒既
    遂，且被告自始至終均坦認犯罪，態度尚屬良好，復審酌被
    告從事服務業、高中肄業之智識程度、家庭經濟狀況貧寒（
    見偵卷第10頁）等一切情狀，量處如主文第2項所示之刑，
    以示懲儆。
二、按供犯罪所用、犯罪預備之物或犯罪所生之物，屬於犯罪行
    為人者，得沒收之，但有特別規定者，依其規定；全部或一
    部不能沒收或不宜執行沒收時，追徵其價額，刑法第38條第
    2項、第4項定有明文。又犯毒品危害防制條例第4條至第9條
    、第12條、第13條或第14條第1項、第2項之罪者，其供犯罪
    所用之物，不問屬於犯罪行為人與否，均沒收之，同條例第
    19條第1項定有明文。而毒品危害防制條例上開沒收之規定
    屬刑法之特別規定，應優先適用。查被告林庭瑋所持用SAMS
    UNG廠牌之行動電話（含門號0000000000號SIM 卡壹枚）為
    被告林庭瑋所有，持以供如本案販賣第二級毒品未遂犯行之
    用，業據被告供承在卷（見原審卷第322頁），爰依毒品危
    害防制條例第19條第1項規定諭知沒收。
三、本案供販賣而扣押之毒品1包，業經檢察官於同案被告劉庭
    彰另案施用毒品之案件中一併聲請沒收銷燬，並經原審法院
    以108年度簡字第2231號判決諭知沒收銷燬確定，復由臺灣
    臺北地方檢察署檢察官於109年2月17日執行沒收銷燬，有同
    署檢察官扣押（沒收）物品處分命令1紙在卷可證（見原審
    卷第307頁），上開毒品既經沒收銷燬，爰不另為沒收銷燬
    之諭知，併此敘明。　　　　
陸、被告經合法傳喚，有本院送達證書一紙在卷可憑（本院卷第
    221、223頁），其無正當理由不到庭，爰不待其陳述，逕為
    一造辯論判決。　　　　　　
據上論斷，應依刑事訴訟法第371條、第369條第1項前段、第364
條、第299條第1項前段，判決如主文。
本案經檢察官蔡正雄提起公訴，檢察官劉斐玲到庭執行職務。
中　　華　　民　　國　　109 　年　　9 　　月　　30　　日
                  刑事第八庭    審判長法　官  陳世宗
                                      法　官  吳勇毅
                                      法　官  呂寧莉
以上正本證明與原本無異。
如不服本判決，應於收受送達後20日內向本院提出上訴書狀，其
未敘述上訴之理由者並得於提起上訴後20日內向本院補提理由書
（均須按他造當事人之人數附繕本）「切勿逕送上級法院」。
                                      書記官  賴資旻
中　　華　　民　　國　　109 　年　　9 　　月　　30　　日
附錄：本案論罪科刑法條全文
修正前毒品危害防制條例第4條
製造、運輸、販賣第一級毒品者，處死刑或無期徒刑；處無期徒
刑者，得併科新臺幣二千萬元以下罰金。
製造、運輸、販賣第二級毒品者，處無期徒刑或七年以上有期徒
刑，得併科新臺幣一千萬元以下罰金。
製造、運輸、販賣第三級毒品者，處七年以上有期徒刑，得併科
新臺幣七百萬元以下罰金。
製造、運輸、販賣第四級毒品者，處五年以上十二年以下有期徒
刑，得併科新臺幣三百萬元以下罰金。
製造、運輸、販賣專供製造或施用毒品之器具者，處一年以上七
年以下有期徒刑，得併科新臺幣一百萬元以下罰金。
前五項之未遂犯罰之。